---
title: "PIE2 - Entregable 2"
author: "PauM PauF"
date: "2023-12-03"
output: 
  html_document
editor_options: 
  markdown: 
    wrap: sentence
---

```{r setup, include=FALSE}
knitr::opts_chunk$set(echo = TRUE)
library(ggplot2)
library(moderndive)
library(wesanderson)
library(RColorBrewer)

irisdat4 <- read.csv2("C:/Users/pauma/OneDrive/Escritorio/UNI/2n/PIE2/PIE2Entr2/irisdat4.csv", stringsAsFactors=TRUE)
```

# EXERCICI 1

**Es vol predir la longitud del sèpal de plantes de IRIS en funció de l'amplada del sèpal i de l'espècie de IRIS. Llegiu les dades i contesteu les preguntes següents.**

## 1) Especifiqueu quina és la variable resposta i quines son les explicatives així com el tipus de variable del que es tracta.

La variable resposta és la longitud del sèpal i les variables explicatives són l'amplada del sèpal (variable numèrica) i l'espècie d'IRIS (variable categòrica).

## 2) Quines són les preguntes que té sentit contestar?

Les preguntes que més ens interessaria contestar són: - La longitud del sèpal canvia en funció de l'espècie?
- Quina relació hi ha entre la longitud del sèpal i la seva amplada?
L'amplada influeix?
- Aquesta relació és igual per a totes les espècies?

## 3) Té sentit parlar d'interacció en aquest exercici?. Si és que sí, com l'interpretaríeu?

Sí, ja que podria ser que entre diferents espècies d'IRIS la relació entre l'amplada del sèpal i la longitud del sèpal fos diferent, i aleshores hauriem de tenir en compte l'interacció entre les dues variables explicatives per a que el nostre model expliqui millor les dades.

Si existís aquesta interacció, aleshores tindríem un coeficient d'interacció per a cada espècie (excepte per a l'espècie de referència), que s'interpretaria com a la diferència del que augmenta la longitud del sèpal per a cada unitat d'amplada entre una espècie amb l'espècie de referència.

## 4) Dibuixeu de forma exploratòria el vostre conjunt de dades i en base al gràfic o gràfics realitzats, treieu unes primeres conclusions, especifiqueu-ne tres (caldrà comprovar-les més endavant).

```{r}
gplot <- ggplot(irisdat4) + 
  aes(y = Sepal.Length, x = Sepal.Width, color = Species) + 
  geom_point() + 
  geom_smooth(se = FALSE, method = "lm") + 
  theme_minimal() +
  scale_color_manual(values = wes_palette("GrandBudapest1", n = 3))

gplot
```

D'entrada s'observa que els tres pendents son molt similars, el que sembla indicar que la interacció entre les variables explicatives no és significativa (és a dir, que ...).

També es veu que les dades de l'espècie setosa està separada de les altres dues.

## 5) Ajusteu un model de regressió lineal simple i contestes les següents preguntes:

```{r}
model1 = lm(Sepal.Length ~ Sepal.Width, data=irisdat4)
summary(model1)

```

### 5.1) Quina és l'estimació de la variància que heu obtingut?

L'estimació de la variança és $0.8251 ^2 = 0.68078$.

### 5.2) Quina part de la variabilitat de la variable resposta és explicada pel model?

Com que $R^2 = 0.0138$, aleshores el model explica

### 5.3) Quin és el residu més gran que heu trobat? 

```{r}
max_res = irisdat4[ which.max(abs(residuals(model1))), ]
max_res = data.frame(max_res$Sepal.Length, max_res$Sepal.Width, max_res$Species)
max_res
```

El residu més gran és de 2.2226, que correspon a la mostra 132, amb valors Sepal length = 8.06 , Sepal width = 3.8 i espècie virginica.

### 5.4) Hi ha valors que tinguin un leverage superior al permès (feu servir la fita més acurada)? Quants?

```{r}

p = ncol(model.matrix(model1))
n = nrow(irisdat4)
cond_lev = 3*p/n
res = irisdat4[which(hatvalues(model1)>cond_lev),]
res = data.frame(res$X, res$Sepal.Length, res$Sepal.Width, res$Species)
res
```

Aquestes són les mostres que tenen un leverage superior al permès.

### 5.5) Feu el plot dels residus i comenteu tres coses de les que considereu importants.

```{r, fig.align = 'center', out.width = "140%", fig.show="hold"}
#par(mfrow = c(2,2))
plot(model1)

```

Podem veure que la hipòtesis de normalitat de residus no s'acaba de complir, ja que a la gràfica de Residuals vs Fitted els errors no són del tot homogenis (son més grans al voltant del valor 6), i a l'extrem del qq-plot hi ha una mica de corbatura.
La hipòtesis d'homoscedasticitat tampoc es compleix del tot, ja que al plot de Scale-Location veiem que la desviació augmenta fins al valor 6 i després torna a disminuïr una mica.

#I a la última gràfica veiem que no hi ha cap mostra que sigui molt influent (que tingui una Cook's #distance gran).
Dues que potser ho són més són les mostres 118 i 132

## 6) Ajusteu un model que tingui com a explicatives les dues variables esmentades a l'enunciat i que no són la variable resposta (model 2).

```{r}
model2 = lm(Sepal.Length ~ Sepal.Width + Species, data=irisdat4)
summary(model2)
```

### 6.1) Quants paràmetres té el vostre model? Tots els paràmetres son significatius?

El model 2 té 4 paràmetres i tots són significatius.

### 6.2) Com interpreteu els paràmetres obtinguts? (una frase per a cada paràmetre).

L'espècie de referència d'aquest model és la setosa.
Aleshores, els paràmetres els interpretem com:

Intercept: longitud del sèpal de l'espècie setosa (espècie de referència) quan l'amplada del sèpal és 0.

Sepal.Width: la longitud que augmenta el sèpal quan augmentem en una unitat la seva amplada.

Species versicolor: diferència de longitud del sèpal entre l'espècie versicolor i setosa.

Species virginica: diferència de longitud del sèpal entre l'espècie virginica i setosa.

### 6.3) Quina part de la variabilitat de les dades explica el vostre model?

Ara el model explica molt millor les dades que el model d'abans; $R^2 = 0.7259$.

### 6.4) Quina és l'estimació de la variància residual que obteniu?

Residual standard error = 0.438 -\> $0.438^2$ = ...

### 6.5) Quina és la matriu del disseny (matriu X) associada al model que esteu ajustant?

```{r}
model.matrix(model2)
```

### 6.6) Feu els plots dels residus que creieu necessaris i treieu-ne tres conclusions que considereu importants.

```{r, fig.align = 'center', out.width = "120%", fig.show="hold"}
#par(mfrow = c(2,2))
plot(model2)
```

\-\-\-\-\-\-\--conslcusions

### 6.7) Creieu que és necessari treure alguna observació del conjunt de dades?. Justifiqueu la vostra resposta. En cas que sigui necessàri feu-ho i torneu a ajustar el model.

Si, potser convindria treure aquelles observacions que són més influents en el model, ja que pot ser que siguin algun error en la presa de dades o que no formin part del mateix conjunt.
Per tant, eliminarem aquelles mostres que tinguin una "Cook's distance" superior a $4/n$.
Calculem doncs quines són aquestes mostres:

```{r}
irisdat4$cook = cooks.distance(model2)
cond_cook = irisdat4$cook > 4/n

indexs_true <- which(cond_cook)
indexs_true
```

Aquestes són les mostres que tenen una cook's distance més gran de $4/n$.
Sempre va bé mirar quines són les mostres :

```{r, echo=FALSE}
library(ggplot2)
library(moderndive)
gplot <- ggplot(irisdat4) + 
  aes(y = Sepal.Length, x = Sepal.Width, color = Species) + 
  geom_point() + 
  geom_smooth(se = FALSE, method = "lm") + 
  theme_minimal()


# Mostres de cook's distance gran
indexs = c(69, 106, 107, 119, 123, 131, 132, 136)
mostres_cook <- irisdat4[irisdat4$X %in% indexs, ]

# Afegir etiquetes a les mostres destacades
gplot <- gplot + geom_text(data = mostres_cook, aes(label = X), vjust = -1)


library(dplyr)
# Càlcul dels centroids per cada espècie
centroids <- irisdat4 %>%
  group_by(Species) %>%
  summarize(mean_Sepal.Length = mean(Sepal.Length),
            mean_Sepal.Width = mean(Sepal.Width))

gplot <- gplot + 
  geom_point(data = centroids, aes(x = mean_Sepal.Width, y = mean_Sepal.Length),
             shape = 18, size = 6)
gplot <- gplot + scale_color_manual(values = wes_palette("GrandBudapest1", n = 3))
gplot
```

```{r}
irisdat4.1 <- irisdat4[- c(69, 106, 107, 119, 123, 131, 132, 136), ]
model2.1 = lm(Sepal.Length ~ Sepal.Width + Species, data=irisdat4.1)
summary(model2.1)
```

```{r}
#par(mfrow = c(2,2))
plot(model2.1)
```

\-\-\-\-\--conclusions

## 7) Amb el conjunt de dades que us hagiu quedat al final de l'apartat 6), ajusteu un model que assumeixi que les dues variables explicatives del model 2 interaccionen (model3).

```{r}
model3 = lm(Sepal.Length ~ Sepal.Width * Species, data=irisdat4.1)
summary(model3)
```

### 7.1) Us surt significativa la interacció?

No, no ens surt significativa.
----més coses

### 7.2) Quina és l'estimació de la variància residual?

\-\-\-\-\-\-\-\-\-\-\-\-\-\-\-\-\-\-\-\-\-\-\-\-\-\-\--, que és quasi la mateixa que teníem amb el model 2.

### 7.3) Interpreteu els paràmetres que us surtin significatius (una frase per a cada paràmetre).

Els paràmetres significatius que hem obtingut són:

Intercept: longitud del sèpal de l'espècie setosa (espècie de referència) quan l'amplada del sèpal és 0.

Sepal.Width: la longitud que augmenta el sèpal quan augmentem en una unitat la seva amplada.

Speciesvirginica: -------------------------

### 7.4) Han millorat els gràfics de residus respecte als trobats amb el model 2? Justifiqueu la vostra resposta.

```{r, fig.align = 'center', out.width = "120%", fig.show="hold"}
#par(mfrow = c(2,2))
plot(model3)
```

Com es pot veure, els residus no han millorat gaire.
Potser una mica a la gràfica de Residual vs Fitted, però el qq-plot continua mostrant bastanta desviació a l'extrem superior.

## 9) Feu una taula comparativa dels tres models ajustats i que us permeti decidir quin dels tres és el millor. Justifiqueu en paraules la vostra elecció.

```{r}
model1_prova = lm(Sepal.Length ~ Sepal.Width, data=irisdat4.1)
anova(model1_prova, model2.1, model3)
```

(diria que és això el que volen que fem)

El millor model es ...

## 10) Pel model escollit, prediu quina és la longitud esperada d'un sèpal que tingui una amplada de 3.8 per a cadascúna de les espècies que tenim. Expliciteu tant l'estimació puntual com l'intèrval de confiança al 95%.

```{r}
newdata = data.frame(Sepal.Width = c(3.8, 3.8, 3.8),
                     Species = c("setosa", "versicolor", "virginica"))
predict(model2.1, newdata = newdata, interval = "prediction")

```

# Exercici2 : Treballarem el mateix conjunt de dades que a l'Exercici 1.
Ara però volem predir la Longitud d'un pètal.
Podeu fer servir la resta de variables que tenim com a explicatives.

## 1) Porteu a terme l'scatterplotmatrix de les dades.
Què observeu?

```{r}
library(GGally)
irisdat4_pairs = irisdat4[,!(names(irisdat4) %in% c("X","X.1", "cook"))]
ggpairs(irisdat4_pairs)
```

Tres coses que veiem són: - La varaible Petal.Length té molta correlació amb les variabes Petal.Width i Sepal.Length (cosa bona, ja que Petal.Length és la variable resposta) - Les variables Petal.Width i Sepal.Length tenen bastanta correlació, cosa que voldriem evitar entre dues variables explicatives.
Potser ens convindria agafar només una d'aquestes dues.
- Sembla ser que hi ha diferències significatives entre la longitud del pètal de les diferents espècies.

## 2) Ajusteu un model de regresió linel múltiple amb les explicatives que teniu (model 4).
Per a aquest model contesteu les preguntes següents:

```{r}
model4 = lm(Petal.Length ~ Petal.Width+Sepal.Length+Sepal.Width,data = irisdat4)
summary(model4)

```

###2.1) Quin és el valor de R2 i R2 adj?
Multiple R-squared: 0.968, Adjusted R-squared: 0.9674

###2.2) Quins son els residus mínim i màxim?
El mínim és de -0.99333 i el màxim és de 1.06909

###2.3) Hi ha alguna observació amb leverage?

```{r}
p = ncol(model.matrix(model4))
n = nrow(irisdat4)
cond_lev = 3*p/n
res = irisdat4[which(hatvalues(model4)>cond_lev),]
res = data.frame(res$X, res$Petal.Length, res$Species)
res
```

Només tenim una observació amb leverage; la 132.

###2.4) Hi ha alguna observació influent?

```{r}
irisdat4$cook = cooks.distance(model4)
# n és la mateixa
cond_cook = irisdat4$cook > 4/n

indexs_true <- which(cond_cook)
indexs_true
```

### 2.5) Quina variable té el VIF més gran? És acceptable aquest valor?

```{r}
library(car)
vif(model4)
```

El VIF més gran és de 3.8, de la variable Petal.Width, que vol dir que hi ha com a mínim dues variables que estan moderadament correlades.
Com que l'altra variable que té un VIF gran és la de Sepal.Length, sembla que l'amplada del pètal i la longitud del sèpal estan correlades, tal com ja podiem veure al ggpairs de l'apartat 1).

###2.6) Interpreteu els paràmetres associats a totes les variables que creieu us surtin significatives (una frase per a cada paràmetre).

Petal.Width: el que augmenta la llargada del pètal per cada unitat que augmenti la seva amplada Sepal.Length: el que augmenta la llargada del pètal per cada unitat que augmenti la longitut del sèpal Sepal.Width: el que augmenta la llargada del pètal per cada unitat que augmenti l'amplada del sèpal

###2.7) Podem afirmar que el coeficient de la variable Amplada del pètal és estadísticament igual a 1.5?

Podem veure els intèrvals de confiança dels coeficients del nostre model de la següent manera:

```{r}
confint(model4)
```

Per tant, sí que podem afirmar que, amb un nivell de confiança del 95%, el coeficient de la variable amplada del pètal és estadísticament igual a 1.5

##3) Amplieu el model anterior afegint la variable espècie (model5), i justifiqueu quin dels dos models (m4 i m5) és millor (feu una taula comparativa).

```{r}
model5 = lm(Petal.Length ~ Petal.Width+Sepal.Length+Sepal.Width+Species, data = irisdat4)
summary(model5)

anova(model4, model5)

# H0: model4 millor
# H1: model5 millor

```

Obtenim que el millor model és el model 5 -------- més

## 4) Pel model que hagiu escollit, 
### 4.1) Quants residus estandaritzats cauen fora de l'inferval (-2; 2)? Creieu que és un percentatge escaient?

```{r}
plot(model5, which=5)
length(which(abs(rstandard(model5)) > 2))
```

-------------------------------

###4.2) Quina és la longitud del pètal esperada, per a una flor que tingui una amplada del pètal igual a 2.1, una longitud del sèpal igual a 5 i una amplada del sèpal igual a 3.5?
Trobeu l'estimació puntual i per interval de confiança per a cadascúna de les espècies.

```{r}
newdata = data.frame(Petal.Width = c(2.1, 2.1, 2.1),
                     Sepal.Width = c(3.5, 3.5, 3.5),
                     Sepal.Length = c(5, 5, 5),
                     Species = c("setosa", "versicolor", "virginica"))

predict(model5, newdata = newdata, interval = "prediction")
```
